【裁判字號】    99,交易,229
【裁判日期】    990628
【裁判案由】    業務過失重傷害
【裁判全文】
臺灣臺北地方法院刑事判決             99年度交易字第229號
公  訴  人  臺灣臺北地方法院檢察署檢察官
被      告  乙○○
上列被告因業務過失重傷害案件，經檢察官提起公訴（99年度調
偵字第355 號），被告於準備程序中就被訴事實為有罪之陳述，
經本院告知簡式審判程序之旨，並聽取被告與公訴人之意見後，
裁定進行簡式審判程序審理，判決如下：
    主  文
乙○○從事業務之人，因業務上之過失傷害人致重傷，處有期徒
刑陸月，如易科罰金，以新臺幣壹仟元折算壹日。
    事  實
一、乙○○係大都會汽車客運股份有限公司（下稱大都會客運）
    營業大客車司機，以駕駛營業大客車搭載乘客為業，為從事
    駕駛業務之人。民國98年12月23日20時45分許，駕駛車牌號
    碼295-AD號營業大客車，沿臺北市○○區○○路南向北方向
    行駛，行經松山路與信義路口欲左轉信義路時，本應注意汽
    車行駛時，駕駛人應注意車前狀況，並隨時採取必要之安全
    措施，且汽車行經行人穿越道，遇有行人穿越時，無論有無
    交通指揮人員指揮或號誌指示，均應暫停讓行人先行通過，
    而依當時天氣晴、夜間有照明、柏油路面乾燥無缺陷、無障
    礙物、視距良好等情況，並無不能注意之情事，乙○○竟疏
    未注意行人郭義勝沿松山路北往南行走在松山路與信義路口
    之行人穿越道上，而貿然左轉，乙○○駕駛上開車輛之右前
    車頭因而撞擊甲○○身體倒地，致甲○○受有左股骨轉子下
    骨折、左遠端股骨粉碎性骨折、左脛腓骨骨折、左膝脫臼併
    神經血管損傷、左第四及第五肋骨骨折、右肱骨頸骨折及左
    膝上截肢之重傷害。乙○○肇事後託路人以電話報警，並報
    明肇事車輛及地點請警方到場處理後，留在現場等待員警前
    往處理，自首願接受裁判。
二、案經郭義勝之妻許皎月訴由臺北市政府警察局信義分局報請
    臺灣臺北地方法院檢察署檢察官偵查起訴。
    理  由
一、按本件被告乙○○所犯係死刑、無期徒刑、最輕本刑為3 年
    以上有期徒刑以外之罪，其於準備程序就前揭被訴事實為有
    罪之陳述，經本院告知簡式審判程序之旨，並聽取其與公訴
    人之意見後，本院認無不得或不宜改依簡式審判程序進行之
    處，爰依刑事訴訟法第273 條之1 第1 項、第284 條之1 ，
    裁定本件進行簡式審判程序，合先敘明。
二、上開犯罪事實業據被告迭於警詢、偵查及本院審理時坦承不
    諱，並經告訴人許皎月於警詢中陳述甲○○遭被告駕駛之營
    業大客車撞擊後趕赴現場所見之情形在卷可憑，且有道路交
    通事故現場圖、道路交通事故調查報告表(一)、(二)、被告之交
    通事故談話紀錄表各1 份、肇事現場及車損照片19張在卷可
    稽，而告訴人因本件車禍事故受有左股骨轉子下骨折、左遠
    端股骨粉碎性骨折、左脛腓骨骨折、左膝脫臼併神經血管損
    傷、左第四及第五肋骨骨折、右肱骨頸骨折及左膝上截肢之
    傷害，亦有臺北醫學大學98年12月31日出具之診斷證明書1
    紙在卷可按，是甲○○左腳之機能顯已毀敗，核與刑法第10
    條第4 項第4 款之重傷害之規定相符。按汽車行駛時，駕駛
    人應注意車前狀況，並隨時採取必要之安全措施，且汽車行
    經行人穿越道，遇有行人穿越時，無論有無交通指揮人員指
    揮或號誌指示，均應暫停讓行人先行通過，道路交通安全規
    則第94條第3 項、第103 條第2 項定有明文，被告領有職業
    大客車駕駛執照，以駕駛營業大客車為業務，自無不知之理
    ，當應確實注意並遵守之，甲○○遭撞擊之地點係在行人穿
    越道上，而當時南北行向又是綠燈，甲○○並無擅闖馬路或
    貿然闖越紅燈行走之行為，被告並無不及注意之情形，又由
    交通事故調查報告載明，案發當時天氣晴、夜間有照明、柏
    油路面乾燥無缺陷、無障礙物、視距良好等情況，並無不能
    注意之情事，卻仍撞擊行人穿越道上之甲○○，足見被告確
    未留意正行走在行人穿越道上行人，貿然左轉而導致甲○○
    受傷，其有過失責任甚明，且被告之過失行為與甲○○受傷
    具有相當因果關係，是本件事證明確，被告業務過失重傷害
    之犯行洵堪認定，應予依法論科。
三、按刑法上所謂業務，係指個人基於其社會地位繼續反覆所執
    行之事務，包括主要業務及其附隨之準備工作與輔助事務在
    內，最高法院89年度台上字第8075號著有判例。被告於案發
    時為大都會客運公車司機，以駕駛公車搭載乘客為業，為從
    事駕駛業務之人，其於執行業務中肇事致人受重傷，核其所
    為，係犯刑法第284 條第2 項後段之業務過失重傷害罪。又
    被告行經行人穿越道，未依規定讓行人優先通行而肇事，致
    甲○○受有傷害，應依道路交通管理處罰條例第86條第1 項
    之規定加重其刑。被告於肇事後，託路人以電話報警，並報
    明肇事車輛及地點後，留在現場等待警方到場處理，此經被
    告供明在卷，並有北市○○○○○道路交通事故肇事人自首
    情形紀錄表在卷可憑，符合刑法規定之自首要件，應依刑法
    第62條前段之規定減輕其刑，並依法先加後減之。爰審酌被
    告係以駕駛營業大客車為業務之人，應比一般駕駛人負更高
    之注意義務，竟未遵守交通規定肇事致甲○○受傷，惟被告
    前無犯罪紀錄，有臺灣高等法院被告前案紀錄表1 份存卷可
    憑，素行良好，被告雖迄未與甲○○達成和解，惟此因被告
    之資力無法負擔高額賠償金額，要非被告無悔改之意，復考
    量本件犯罪之手段、智識程度、生活狀況等一切情狀，量處
    如主文所示之刑，並諭知易科罰金之折算標準，以示懲儆。
據上論斷，應依刑事訴訟法第273 條之1 第1 項、第284 條之1
、第299 條第1 項前段，道路交通管理處罰條例第86條第1 項，
刑法第284 條第2 項後段、第62條前段、第41條第1 項前段，刑
法施行法第1 條之1 ，判決如主文。
本案經檢察官盧姿如到庭執行職務。
中    華    民    國    99    年    6     月    28    日
                  交通法庭  法  官  林芳華
以上正本證明與原本無異。
如不服本判決應於收受送達後10日內向本院提出上訴書狀，並應
敘述具體理由；其未敘述上訴理由者，應於上訴期間屆滿後20日
內向本院補提理由書（均須按他造當事人之人數附繕）「切勿逕
送上級法院」。
                            書記官  林鈴芬
中    華    民    國    99    年    6     月    28    日
附錄本案論罪科刑法條
刑法第284條
因過失傷害人者，處6 月以下有期徒刑、拘役或5 百元以下罰金
，致重傷者，處1 年以下有期徒刑、拘役或5 百元以下罰金。
從事業務之人，因業務上之過失傷害人者，處1 年以下有期徒刑
、拘役或1 千元以下罰金，致重傷者，處3 年以下有期徒刑、拘
役或2 千元以下罰金。

司法院資訊處製作；財團法人民間司法改革基金會備份。
